---
title: "Лабораторная №3"
author: "Веденеева Екатерина"
date: "29-12-2022"
output: html_document
---
Номер в списке: 3 (задания 3, 8)

---

## Задание 3
_trades.RData_
Объедините таблицы в одну, уберите столбец с территорией торговли, т.к. там только Евросоюз, оставим только строки с экспортом и импортом, вынесете данные по экспорту и импорту в отдельные переменные. Постройте линейный график изменения экспорта по годам просуммировав разные группы экспортируемых товаров. Подпишите значения на графике. Для минимального значения сделайте подпись красным цветом. Отрегулируйте местоположение подписей так, чтобы рисунок был максимально наглядным. Придумайте новые названия графика и осей.

---

```{r, warning=FALSE, message=FALSE}
# подключим необходимые библиотеки
library(tidyverse)
library(ggplot2)
```

```{r}
load(file='../../data/trades.RData')

# объединяем таблицы в одну и удаляем столбец с территорией торговли
data <- select(bind_rows(trades), -geo)
# оставляем только строки с импортом и экспортом
exp_imp <- filter(data, str_detect(indic_et, "Imports in|Exports in"))
# выносим данные по импорту и экспорту в отдельные переменные
exp_imp <- pivot_wider(exp_imp, names_from = indic_et, values_from = values)
# переименовываем столбцы
exp_imp <- rename(exp_imp, product = "sitc06", 
                  export = "Exports in million of ECU/EURO", 
                  import = "Imports in million of ECU/EURO")
# сгруппируем данные по году
exp_imp <- group_by(exp_imp, time)
# просуммируем данные по разным видам товара и странам
sum_exp_imp <- summarise(exp_imp, export = sum(export), import = sum(import))
```

```{r, fig.width=8,fig.height=4}
# найдем строчку с минимальным значением экспорта и отделим ее от остальных,
# чтобы изменить настройки цвета и положения его подписи
min_exp_imp <- slice(sum_exp_imp, which.min(export))
sum_exp_imp_wo_min <- slice(sum_exp_imp, -which.min(export))

# строим график
ggplot() +
  geom_line(data = sum_exp_imp, aes(x = time, y = export)) +
  geom_point(data = sum_exp_imp_wo_min, aes(x = time,y = export), size = 1) +
  # добавляем подписи, задаем их размер и выравнивание относительно точек графика
  geom_text(data = sum_exp_imp_wo_min, aes(x = time, y = export, label = export), 
            size = 2.5, vjust = 0, nudge_x = -100, nudge_y = 15000) +
  # отдельно отрисовываем точку и подпись для минимума
  geom_point(data = min_exp_imp, aes(x = time, y = export), size = 1, color = "red") +
  geom_text(data = min_exp_imp, aes(x = time, y = export, label = export), 
            size = 2.5, vjust = 0, nudge_x = 0, nudge_y = -30000, color = "red") +
  labs(title = "Total export changes", x = "Year", y = "Value, million of ECU/EURO")

```

---

## Задание 8
_ExpImp.Rdata_ 
Приведите данные к формату tidydata. Отобразите значения суммарного экспорта и импорта металлургической промышленности по регионам в виде столбчатой диаграммы [сгруппировав значения по названию региона]. Подпишите группы товаров, экспорт и импорт обозначьте разными цветами. Сделайте второй график, на котором значения экспорта и импорта расположите по разные стороны относительно оси x. Подпишите значения экспорта и импорта и долю, которую экспорт и импорт металлургической промышленности сотавляет в суммарном импорте и экспорте по регионам.

---

Считаем данные и подготовим их для построения диаграммы.
```{r}
load(file='../../data/ExpImp.RData')

# удаляем строки, содержащие данные по федеральным округам и строки-разделители
data <- filter(ExpImp, !str_detect(ExpImp$Регион, 
                                  'Федерация|федеральный округ|в том числе'))
# все колонки с числовыми данными переводим в числовой формат
for (col_name in colnames(data)[colnames(data) != "Регион"]) {
  data[[col_name]] <- as.numeric(gsub("-", NA, data[[col_name]]))
}

# выбираем только колонки с данными по металургической промышленности
data_met <- select(data, c("Регион", "МетЭкспорт", "МетИмпорт"))

# находим суммарные объемы экспорта и импорта по всем отраслям для каждого региона
all_exp <- select_at(data, vars(matches("Экспорт")))
all_imp <- select_at(data, vars(matches("Импорт")))
data_met$СуммарныйЭкспорт <- rowSums(all_exp, na.rm = TRUE)
data_met$СуммарныйИмпорт <- rowSums(all_imp, na.rm = TRUE)

# выбрасываем строчки, в которых отсутствует один из показателей и выделяем суммарные показатели в отдельную таблицу
data_met <- data_met[complete.cases(data_met),]
data_sum <- select(data_met, -c("МетЭкспорт", "МетИмпорт"))
data_met <- select(data_met, c("Регион", "МетЭкспорт", "МетИмпорт"))
```

Построим первый график.
```{r, fig.width=15,fig.height=25}
# приведем таблицу к виду, который удобен для построения диаграммы
plot_data <- pivot_longer(data_met, !Регион, names_to = "Показатель", 
                         values_to = "Значение")
# строим диаграмму
ggplot(data = plot_data, mapping = aes(x = Регион, y = Значение, fill = Показатель)) +
  geom_col(color = 'black', position = 'dodge') +
  # задаем цвета колонок и их подписи в легенде
  scale_fill_manual(labels = c("Импорт", "Экспорт"), values = c("blue", "green")) +
  ggtitle("Суммарный экспорт и импорт металлургической промышленности") +
  ylab('Объем, млн долл. США') + theme(legend.position='top') +
  # переворачиваем координатные оси для лучшего отображения информации
  coord_flip()
```

Построим второй график.
```{r, fig.width=15,fig.height=25}
# поменяем знак у значений объема экспорта, чтобы отразить их относительно вертикальной оси
data_met[,"МетЭкспорт"] <- -data_met[,"МетЭкспорт"]
# приведем таблицу к виду, который удобен для построения диаграммы
plot_data <- pivot_longer(data_met, !Регион, names_to = "Показатель", values_to = "Значение")
# строим диаграмму
ggplot(data = plot_data, mapping = aes(x = Регион, y = Значение, fill = Показатель)) +
  geom_col(color = 'black', position = 'dodge') +
  # задаем цвета колонок и их подписи в легенде
  scale_fill_manual(labels = c("Импорт", "Экспорт"), values = c("blue", "green")) +
  # отдельно добавляем подписи с числовыми значениями импорта и экспорта, 
  # чтобы выравнять их независимо друг от друга
  geom_text(data = plot_data[plot_data$Показатель == "МетЭкспорт",], 
            aes(x = Регион, y = Значение, 
            label = paste(-Значение, " (", round(- Значение / data_sum$СуммарныйЭкспорт * 100, digits = 1), "%)", sep = "")), 
            hjust = 1, nudge_y = -50, nudge_x = 0.26, color = "dark green") +
  # к каждому значению в скобках добавляем его долю от общего экспорта (импорта) в регионе
  geom_text(data = plot_data[plot_data$Показатель == "МетИмпорт",], 
            aes(x = Регион, y = Значение, 
            label = paste(Значение, " (", round(Значение / data_sum$СуммарныйИмпорт * 100, digits = 1), "%)", sep = "")), 
            hjust = 0, nudge_y = 50, nudge_x = -0.23, color = "dark blue") +
  # задаем границы графика по оси y для лучшего отображения подписей
  coord_flip(ylim = c(-6600, 7600)) +
  ggtitle("Суммарный экспорт и импорт металлургической промышленности") +
  ylab('Объем, млн долл. США') + theme(legend.position='top') +
  # добавляем сноску о значении чисел в скобках
  labs(caption = "В скобках указана доля, которую экспорт (импорт) металлургической промышленности соcтавляет в суммарном экспорте (импорте) по региону") +
  # выравниваем сноску по левому краю
  theme(plot.caption = element_text(hjust = 0))
```