---
title: "Лабораторная №2"
author: "Веденеева Екатерина"
date: "29-12-2022"
output: html_document
---
Номер в списке: 3 (задания 3, 18)

---

## Задание 3
Используйте файл ExpImp.Rdata. Создайте data.frame в котором содержится только информация по федеральным округам. Добавьте в него колонки, в которых содержится суммарный экспорт и импорт по федеральным округам. Напишите функцию, которая в полученном Вами data.frame находит федеральные округа, в которых суммарный экспорт превышает суммарный импорт.

---

Загрузим данные и выберем все строки, содержащие информацию по федеральным округам.
```{r}
load(file='../../data/ExpImp.Rdata')

# выбираем только те строки, название региона в которых заканчивается на "федеральный округ"
expimp_fd <- ExpImp[endsWith(ExpImp[["Регион"]], "федеральный округ"),]
expimp_fd[["Регион"]]
```

Добавим столбцы, содержащие данные о суммарном экспорте и импорте для каждого региона.
```{r}
# выбираем все столбцы с данными об экспорте
exp <- expimp_fd[,endsWith(colnames(expimp_fd), "Экспорт")]
# для каждой строки суммируем все числовые значения
expimp_fd[["Суммарный Экспорт"]] <- rowSums(sapply(exp, function(x)
  as.numeric((gsub("[^0-9.]", NA, x)))), na.rm=TRUE)

# выбираем все столбцы с данными об импорте
imp <- expimp_fd[,endsWith(colnames(expimp_fd), "Импорт")]
# для каждой строки суммируем все числовые значения
expimp_fd[["Суммарный Импорт"]] <- rowSums(sapply(imp, function(x)
  as.numeric((gsub("[^0-9.]", NA, x)))), na.rm=TRUE)
```

Получили требуемый датафрейм.
```{r}
expimp_fd
```

Функция, выбирающая только те федеральные округа, в которых суммарный экспорт превышает суммарный импорт.
```{r}
get_exp_more_than_imp <- function(all_data) {
  data = all_data[all_data["Суммарный Экспорт"] > all_data["Суммарный Импорт"],]
  return (data)
}
```

Посмотрим на данные, которые вернет эта функция.
```{r}
data <- get_exp_more_than_imp(expimp_fd)
data[,c("Регион", "Суммарный Экспорт", "Суммарный Импорт")]
```

---

## Задание 18

Используйте файл outcome-of-care-measures.csv. Напишите функцию, которая принимает на вход название штата и выдает на выход список, который содержит количество больниц в штате и максимальный и минимальный уровень смертности от каждого из трех заболеваний в больницах этого штата.

---

```{r task18}
get_mortality_data <- function(state) {
  # читаем данные из файла
  oocm <- read.csv('../../data/outcome-of-care-measures.csv')
  # выбираем данные, соответствующие штату
  state_data <-oocm[which(oocm$State == state),]
  
  # считаем количество больниц в данном штате
  hospital_num <- length(unique(state_data$Hospital.Name))
  data = list(hospital_num)
  
  # проходимся в цикле по колонкам, соответствующим уровню смертности от каждой болезни
  column_names = c("Hospital.30.Day.Death..Mortality..Rates.from.Heart.Attack", 
                   "Hospital.30.Day.Death..Mortality..Rates.from.Heart.Failure",
                   "Hospital.30.Day.Death..Mortality..Rates.from.Pneumonia")
  for (col_name in column_names) {
    # выбираем колонку
    mortality <- state_data[,col_name]
    # заменяем на NA все нечисловые значения
    mortality <- lapply(mortality, function(x) as.numeric((gsub("[^0-9.-]", NA, x))))
    mortality = unlist(mortality)
    # добавляем в список минимальный и максимальный уровень
    data[[length(data)+1]] <- min(mortality, na.rm=TRUE)
    data[[length(data)+1]] <- max(mortality, na.rm=TRUE)
  }
  
  # добавляем в список названия для каждого значения
  names(data) <- c("Hospital Count", 
                   "Heart Attack Mortality Min", "Heart Attack Mortality Max", 
                   "Heart Failure Mortality Min", "Heart Failure Mortality Max", 
                   "Pneumonia Mortality Min", "Pneumonia Mortality Max")
  return (data)
}
```

Выберем штат и проверим работу функции.

```{r task18_test}
state = "AL"
mort_data <- get_mortality_data(state)
mort_data
```